臺灣臺北地方法院刑事判決　　　　　　　94年度訴字第1227號
公　訴　人　臺灣臺北地方法院檢察署檢察官
被　　　告　甲○○
選任辯護人　陳志揚律師
被　　　告　丁○○
　　　　　　　　　　　號5樓
選任辯護人　吳啟孝律師
　　　　　　范　惇律師
　　　　　　陳家淳律師
上列被告等因違反證券交易法等案件，經檢察官提起公訴（九十
三年度偵字第一一００三號），本院判決如下：
    主  文
甲○○教唆共同違反對於在證券交易所上市之有價證券，不得有
意圖抬高集中交易市場某種有價證券之交易價格，自行及以他人
名義，對該有價證券，連續以高價買入之規定，處有期徒刑壹年
陸月。
丁○○共同違反對於在證券交易所上市之有價證券，不得有意圖
抬高集中交易市場某種有價證券之交易價格，自行及以他人名義
，對該有價證券，連續以高價買入之規定，處有期徒刑壹年肆月
，緩刑伍年。
丁○○被訴於民國九十年三月一日至九十年五月十八日期間違反
證券交易法第一百五十五條第一項第四款規定應依同法第一百七
十一條規定處罰部分犯行無罪。
    事  實
一、甲○○前於民國八十八年間曾因違反證券交易法案件經臺灣
    高雄地方法院判決有期徒刑二年，緩刑五年，上訴臺灣高等
    法院高雄分院後撤回上訴而確定。且甲○○係股票上市之惠
    勝實業股份有限公司（下稱惠勝公司）前任董事長；丁○○
    係與惠勝公司互有業務往來之亞洲酒品事業股份有限公司（
    下稱亞洲酒品公司）及國民國際股份有限公司（下稱國民公
    司）實際負責人；戊○○於九十年七月間以亞洲酒品公司法
    人代表人擔任惠勝公司副董事長，九十一年六月則任董事長
    迄今。緣甲○○經營惠勝公司期間曾以其子王世權、王賢焜
    、王賢火名下所持有之惠勝公司股票向第一商業銀行苗栗分
    行（下稱第一銀行）辦理質押借款，而八十九年間，因惠勝
    公司股價低靡，甲○○恐其上開質押之股票股價過低影響質
    押借款，受有損失，乃透過惠勝公司總經理己○○尋找友人
    協助維持惠勝公司股價而教唆其以抬高惠勝公司股票於集中
    交易市場價格方式維持惠勝公司之股價，己○○遂將上開訊
    息告知友人戊○○，戊○○並轉知丁○○，己○○、戊○○
    、丁○○乃共同基於抬高惠勝公司股價之共同犯意聯絡，自
    八十九年五月一日起至八十九年九月三十日止，由丁○○以
    其個人及亞洲酒品公司之證券帳戶，戊○○則洽其不知情之
    友人張陳緞、張嘉成、初偉臣、林金謀、莊乃顯、陳延齡借
    用證券帳戶及資金，而以其等分設於長鴻證券股份有限公司
    （下稱長鴻證券，張陳緞開設一二八六四七號證券帳戶，交
    割銀行為中國信託商業銀行忠孝分行【下稱中信銀忠孝分行
    】000000000000號帳戶；張嘉成開設一二八六
    五０號證券帳戶，交割銀行為忠孝銀忠孝分行000000
    000000號帳戶；初偉臣開設一二八四０一號證券帳戶
    ，交割銀行為忠孝銀忠孝分行000000000000號
    帳戶；林金謀開設一二八六三四號證券帳戶，交割銀行為忠
    孝銀忠孝分行000000000000號帳戶；莊乃顯開
    設一二九一一二號證券帳戶，交割銀行為忠孝銀忠孝分行0
    00000000000號帳戶）、致和證券股份有限公司
    南京分公司（下稱致和證券南京分公司，張陳緞開設二四八
    七三號證券帳戶，交割銀行為世華商業銀行三民分行【下稱
    世華銀行三民分行】000000000000號帳戶；張
    嘉成開設二四九二五號證券帳戶，交割銀行為世華銀行三民
    分行000000000000號帳戶；初偉臣開設二四二
    三九號證券帳戶，交割銀行為世華銀行三民分行00000
    0000000號帳戶；林金謀開設二四九一二號證券帳戶
    ，交割銀行為世華銀行三民分行000000000000
    號帳戶）、長利證券股份有限公司（下稱長利證券，張陳緞
    開設七二一五０號證券帳戶，交割銀行為中國信託商業銀行
    南京東路分行【下稱中信銀南京東路分行】0000000
    00000號帳戶；張嘉成七二一八九號開設證券帳戶，交
    割銀行為中信銀南京東路分行000000000000號
    帳戶；初偉臣開設七二一七六號證券帳戶，交割銀行為中信
    銀南京東路分行000000000000號帳戶；林金謀
    開設七二一六三號證券帳戶，交割銀行為中信銀南京東路分
    行000000000000號帳戶；陳延齡開設七三０七
    八號證券帳戶，交割銀行為中信銀南京東路分行00000
    0000000號帳戶；亞洲酒品公司開設七二八四六號證
    券帳戶，交割銀行為中信銀南京東路分行00000000
    0000號帳戶）之證券帳戶；另甲○○於八十九年六月二
    十三日自惠勝公司撥款轉投資成立惠順投資開發股份有限公
    司（下稱惠順投資公司），並旋於同年七月五日以該公司名
    義在元富證券股份有限公司（下稱元富證券）城中分公司開
    立九八二二九號證券帳戶，分別由丁○○、戊○○指示不知
    情之各該證券公司營業員陳淑春（戊○○之妻）、陳淑美（
    陳淑春之妹妹）、鍾伯鋒、庚○○、蔣秀金等人下單，買進
    惠勝公司股票。其等在上開期間內，連續以高價或於將收盤
    之際急速以漲停板價格委託買進之拉尾盤方式影響惠勝公司
    股票當天之收盤價及隔天開盤價參考價而抬高惠勝公司股票
    於集中交易市場之交易價格，致使惠勝公司股票於八十九年
    五月二日收盤價新台幣（下同）十點四０元，拉抬至同年九
    月三十日收盤價十一點八０元，計上漲一點四０元，漲幅高
    達百分之十三點四六，振幅百分之四十二點三，與同期間食
    品類股跌幅百分之十四點四一、振幅百分之二十三點八三，
    大盤指數跌幅百分之二十八點四０、振幅百分之三十三點九
    七相較，顯然悖離，明顯影響惠勝公司股票成交價格（戊○
    ○部分迨通緝到案後另行結案，己○○部分未據起訴）。其
    等炒作詳情如下：
  (一)八十九年六月一日：十一時五十五分十二秒至十一時五十九
    分二十四秒間，初偉臣名義開設長利證券七二一七六號帳戶
    ，以十二點五五元、漲停價十二點八０元，分五筆連續委託
    買進二百五十千股，並全部成交，使成交價由十二點二０元
    上漲至十二點五五元，上漲七檔，占同時段成交量三千一百
    九十二千股之百分之七點八三。
  (二)八十九年六月八日：九時三十分三十秒，林金謀名義開設
    致和證券二四九一二號帳戶，以漲停價十四點三０元，委託
    買進五十千股，並全部成交，使成交價由十二點五０元上漲
    至十三點二０元，上漲十四檔，占同時段成交量二千三百八
    十千股之百分之二點一。九時四十一分十三秒，張嘉成名
    義開設長鴻證券一二八六五０號帳戶，以漲停價十四點三０
    元，委託買進三十千股，並全部成交，使成交價由十二點七
    ０元上漲至十三點００元，上漲六檔，占同時段成交量占同
    時段成交量二千三百八十千股之百分之一點二六。九時四
    十七分五十六秒，張嘉成名義開設長鴻證券一二八六五０號
    帳戶，以漲停價十四點三０元，委託買進三十千股，並全部
    成交，使成交價由十二點八０元上漲至十三點００元，上漲
    四檔，占同時段成交量占同時段成交量二千三百八十千股之
    百分之一點二六。十時三十九分五十九秒，張嘉成名義開
    設長鴻證券一二八六五０號帳戶，以漲停價十四點三０元，
    委託買進三十千股，並全部成交，使成交價由十二點六五元
    上漲至十三點００元，上漲七檔，占同時段成交量占同時段
    成交量二千三百八十千股之百分之一點二六。十一時五十
    八分二十七秒，張嘉成名義開設長鴻證券一二八六五０號帳
    戶，以漲停價十四點三０元，委託買進一百千股，並全部成
    交，使成交價由十三點二０元上漲至十三點四０元，上漲四
    檔，占同時段成交量占同時段成交量二千三百八十千股之百
    分之四點二。
  (三)八十九年六月九日：九時十分三十八秒，張嘉成名義開設
    長鴻證券一二八六五０號帳戶，以漲停價十四點三０元，委
    託買進五十千股，並全部成交，使成交價由十三點一五元上
    漲至十三點三五元，上漲四檔，占同時段成交量占同時段成
    交量一千六百八十七千股之百分之二點九六。九時十八分
    二十秒，張嘉成名義開設長鴻證券一二八六五０號帳戶，以
    漲停價十四點三０元，委託買進二百千股，並全部成交，使
    成交價由十三點三０元上漲至十三點五０元，上漲四檔，占
    同時段成交量占同時段成交量一千六百八十七千股之百分之
    十一點八六。
  (四)八十九年六月十六日：十一時五十六分四十九秒，張陳緞名
    義開設長鴻證券一二八六四七號帳戶，以漲停價十四點五五
    元，委託買進一百千股，並全部成交，使成交價由十三點四
    ０元上漲至十三點六五元，上漲五檔，占同時段成交量占同
    時段成交量一千九百十二千股之百分之五點二三。
  (五)八十九年七月十三日：十一時三十分四十二秒，惠順投資公
    司名義，以漲停價十四點八五元，委託買進五十千股，全部
    成交，使成交價由十三點二０元，上漲十檔，占同時段成交
    量五百三十五千股之百分之九點三。
  (六)八十九年七月二十一日：十一時二十二分四十六秒，莊乃
    顯名義開設長鴻證券一二九一一二號帳戶，以漲停價十四點
    一０元，委託買進五十千股，並全部成交，使成交價由十三
    點００元上漲至十三點二０元，上漲四檔，占同時段成交量
    五百一十千股之百分之九點八。十一時二十七分四十秒，
    莊乃顯名義開設長鴻證券一二九一一二號帳戶，以漲停價十
    四點一０元，委託買進五十千股，並全部成交，使成交價由
    十三點００元上漲至十三點二０元，上漲四檔，占同時段成
    交量五百一十千股之百分之九點八。十一時五十四分五十
    三秒至十一時五十九分四十三秒間，莊乃顯名義開設長鴻證
    券一二九一一二號帳戶，以十三點一五元及漲停價十四點一
    ０元，分五筆連續委託買進二百零六千股（取消二十六千股
    ），成交八十八千股，使成交價由十二點九０元上漲至十三
    點二０元，上漲六檔，占同時段成交量五百一十千股之百分
    之十七點二五。
  (七)八十九年八月十八日：九時二分五十六秒至九時五分五十三
    秒間，亞洲酒品公司名義開設長利證券七二八四六號帳戶，
    以高於前次成交價十二點五０元八檔之十二點九０元、高於
    九檔之十二點九五元，分二筆委託買進一百一十千股，成交
    十一千股，使成交價由十二點五０元上漲至十二點九五元，
    上漲九檔，占同時段成交量四百一十九千股之百分之二點六
    三。
  (八)八十九年九月十六日：十時二十四分二十四秒，莊乃顯名
    義開設長鴻證券一二九一一二號帳戶，以漲停價十三點八０
    元，委託買進二百千股，並全部成交，使成交價由十二點０
    ０元上漲至十二點四０元，上漲八檔，占同時段成交量九百
    三十五千股之百分之二十一點三九。十時三十一分五十五
    秒，亞洲酒品公司名義開設長利證券七二八四六號帳戶，以
    漲停價十三點八０元，委託買進五十千股，並全部成交，使
    成交價由十二點一０元上漲至十二點五０元，上漲八檔，占
    同時段成交量九百三十五千股之百分之五點三五。十一時
    五十七分七秒至十一時五十九分十九秒間，亞洲酒品公司名
    義開設長利證券七二八四六號帳戶，以漲停價十三點八０元
    ，分三筆連續委託買進二百千股，並全部成交，使成交價由
    十二點三五元上漲至十二點五０元，上漲三檔，占同時段成
    交量九百三十五千股之百分之二十一點三九。
  (九)八十九年九月十八日：十一時五十三分五十秒至十一時五十
    五分三十一秒間，亞洲酒品公司名義開設長利證券七二八四
    六號帳戶，以漲停價十三點三五元，分二筆連續委託買進六
    十千股，並全部成交，使成交價由十一點八五元上漲至十二
    點五０元，上漲十三檔，占同時段成交量五百九十一千股之
    百分之十點一五。
  (十)八十九年九月十九日：十時三十六分零七秒，莊乃顯名義
    開設長鴻證券一二九一一二號帳戶，以高於前次成交價十一
    點六０元三檔之十一點七五元，委託買進四十千股，並全部
    成交，使成交價由十一點六０元上漲至十一點七五元，上漲
    三檔，占同時段成交量五百五十六千股之百分之七點一九。
    十一時五十二分四十四秒，莊乃顯名義開設長鴻證券一二
    九一一二號帳戶，以漲停價十三點三０元，委託買進五十千
    股，並全部成交，使成交價由十一點六０元上漲至十一點九
    ０元，上漲六檔，占同時段成交量五百五十六千股之百分之
    八點九九。十一時五十七分零六秒，莊乃顯名義開設長鴻
    證券一二九一一二號帳戶，以漲停價十三點三０元，委託買
    進三十千股，並全部成交，使成交價由十一點八０元上漲至
    十二點００元，上漲四檔，占同時段成交量五百五十六千股
    之百分之五點四０。十一時五十九分零七秒，莊乃顯名義
    開設長鴻證券一二九一一二號帳戶，以漲停價十三點三０元
    ，委託買進一百千股，並全部成交，使成交價由十一點八０
    元上漲至十一點九五元，上漲三檔，占同時段成交量五百五
    十六千股之百分之十七點九九。
  (十一)八十九年九月二十八日：九時八分五十七秒，陳延齡名義
    開設長利證券七三０七八號帳戶，以漲停價十二點七０元，
    委託買進二十千股，並全部成交，使成交價由十一點七０元
    上漲至十一點九０元，上漲四檔，占同時段成交量三百六十
    七千股之百分之五點四五。十一時十六分二十三秒，陳延
    齡名義開設長利證券七三０七八號帳戶，以高於前次成交價
    十一點七五元三檔之十一點九０元，委託買進三十千股，並
    全部成交，使成交價由十一點七五元上漲至十一點九０元，
    上漲三檔，占同時段成交量三百六十七千股之百分之八點一
    七。
  (十二)八十九年九月三十日：十一時二十三分五十一秒，陳延齡名
    義開設長利證券七三０七八號帳戶，以高於前次成交價十一
    點五０元五檔之十一點七五元，委託買進四百四十五千股，
    並全部成交，使成交價由十一點五０元上漲至十一點七五元
    ，上漲五檔，占同時段成交量七百０二千股之百分之六十三
    點三九。
    而甲○○同時為免其所實際掌管之子、媳王世權、王賢焜、
    王賢火、林青蓉等人名下之惠勝公司股票股價過低而受有損
    失，乃於教唆己○○、戊○○及丁○○連續買入以抬高、穩
    定惠勝公司股價之上開期間內，要求不知情之子王賢焜將其
    所實際掌管之王世權所開設建弘證券六五一六八號帳戶、王
    賢焜所開設建弘證券三九七三八號帳戶、王賢火所開設富隆
    證券一三一五一六號帳戶、一二二二四五號證券帳戶、萬通
    證券二一六八三號帳戶、林青蓉所開設建弘證券三九七０九
    號帳戶中惠勝公司股票於下列時間陸續賣出：1.八十九年五
    月二十二日：王賢火名義開設富隆證券一三一五一六號帳戶
    委託賣出四百千股。2.八十九年五月二十三日：王賢火名義
    開設富隆證券一三一五一六號帳戶委託賣出二十千股。3.八
    十九年五月三十日：王賢焜名義委託賣出九千股；林青
    蓉名義委託賣出九千股。4.八十九年五月三十一日：王賢
    焜名義委託賣出九千股；林青蓉名義委託賣出九千股。5.
    八十九年六月一日：王賢焜名義委託賣出九千股；林青
    蓉名義委託賣出九千股。6.八十九年六月二日：王賢焜名
    義委託賣出九千股；林青蓉名義委託賣出九千股。7.八十
    九年六月三日：王賢焜名義委託賣出九千股；王賢火名
    義開設一二二二四五號證券帳戶委託賣出二十千股；林青
    蓉名義委託賣出九千股。8.八十九年六月五日：王賢焜名
    義委託賣出九千股；林青蓉名義委託賣出九千股。9.八十
    九年六月七日：王賢焜名義委託賣出九千股；王賢火名
    義開設一二二二四五號證券帳戶委託賣出五千股；林青蓉
    名義委託賣出九千股。10.八十九年六月八日：王賢焜名義
    委託賣出九千股；林青蓉名義委託賣出九千股。11.八十九
    年六月九日：王賢焜名義委託賣出九千股；林青蓉名義
    委託賣出九千股。12.八十九年六月十二日：王賢焜名義委
    託賣出九千股；林青蓉名義委託賣出九千股。13.八十九年
    六月十三日：王賢焜名義委託賣出九千股；林青蓉名義
    委託賣出九千股。14.八十九年六月十四日：王世權名義委
    託賣出九千股；王賢焜名義委託賣出九千股；林青蓉名
    義委託賣出九千股。15.八十九年六月十五日：王世權名義
    委託賣出九千股；王賢焜名義委託賣出九千股；林青蓉
    名義委託賣出九千股。16.八十九年六月十六日：王世權名
    義委託賣出九千股；王賢焜名義委託賣出九千股；林青
    蓉名義委託賣出九千股。17.八十九年六月十七日：王世權
    名義委託賣出九千股；王賢焜名義委託賣出九千股；林
    青蓉名義委託賣出九千股。18.八十九年六月十九日：王世
    權名義委託賣出九千股；王賢焜名義委託賣出九千股；
    林青蓉名義委託賣出九千股。19.八十九年六月二十日：王
    世權名義委託賣出九千股；王賢焜名義委託賣出九千股；
    林青蓉名義委託賣出九千股。20.八十九年六月二十一日：
    王世權名義委託賣出九千股；王賢焜名義委託賣出九千
    股；林青蓉名義委託賣出九千股。八十九年六月二十二
    日：王世權名義委託賣出九千股；王賢焜名義委託賣出
    九千股；林青蓉名義委託賣出九千股。八十九年六月二
    十三日：王世權名義委託賣出九千股；王賢焜名義委託
    賣出九千股；林青蓉名義委託賣出九千股。八十九年六
    月二十六日：王世權名義委託賣出九千股；王賢焜名義
    委託賣出九千股；林青蓉名義委託賣出九千股。八十九
    年六月二十七日：王世權名義委託賣出九千股；王賢焜
    名義委託賣出九千股；林青蓉名義委託賣出九千股。八
    十九年六月二十八日：王世權名義委託賣出九千股；王
    賢焜名義委託賣出九千股；王賢火名義開設萬通證券二一
    六八三號帳戶委託賣出三十千股；林青蓉名義委託賣出九
    千股。八十九年六月二十九日：王世權名義委託賣出九
    千股；王賢焜名義委託賣出九千股；林青蓉名義委託賣
    出九千股。八十九年六月三十日：王世權名義委託賣出
    九千股；王賢焜名義委託賣出九千股；王賢火名義開設
    萬通證券二一六八三號帳戶委託賣出三十五千股；林青蓉
    名義委託賣出九千股。八十九年七月三日：王世權名義
    委託賣出九千股；王賢焜名義委託賣出九千股；王賢火
    名義開設萬通證券二一六八三號帳戶委託賣出三十千股；
    林青蓉名義委託賣出九千股。八十九年七月四日：王世
    權名義委託賣出九千股；王賢焜名義委託賣出九千股；
    林青蓉名義委託賣出九千股。八十九年七月五日：王世
    權名義委託賣出九千股；王賢焜名義委託賣出九千股；
    林青蓉名義委託賣出九千股。八十九年七月六日：王世
    權名義委託賣出九千股；王賢焜名義委託賣出九千股；
    王賢火名義開設萬通證券二一六八三號帳戶委託賣出五十五
    千股；林青蓉名義委託賣出九千股。八十九年七月七日
    ：王世權名義委託賣出九千股；王賢焜名義委託賣出九
    千股；林青蓉名義委託賣出九千股。八十九年七月十日
    ：王世權名義委託賣出九千股；王賢焜名義委託賣出九
    千股；林青蓉名義委託賣出九千股。八十九年七月十一
    日：王世權名義委託賣出九千股；王賢焜名義委託賣出
    九千股；林青蓉名義委託賣出九千股。八十九年七月十
    二日：王世權名義委託賣出九千股；王賢焜名義委託賣
    出九千股；林青蓉名義委託賣出九千股。八十九年七月
    十三日：王世權名義委託賣出二千股；王賢焜名義委託
    賣出二千股；林青蓉名義委託賣出二千股。八十九年七
    月十五日：王賢火名義開設萬通證券二一六八三號帳戶委託
    賣出十千股。八十九年七月十七日：王世權名義委託賣
    出九千股；王賢焜名義委託賣出九千股；王賢火名義開
    設萬通證券二一六八三號帳戶委託賣出三十千股；林青蓉
    名義委託賣出九千股。八十九年七月十八日：王世權名
    義委託賣出九千股；王賢焜名義委託賣出九千股；王賢
    火名義開設萬通證券二一六八三號帳戶委託賣出二十五千股
    ；林青蓉名義委託賣出九千股。八十九年七月十九日：
    王世權名義委託賣出九千股；王賢焜名義委託賣出九千
    股；王賢火名義開設萬通證券二一六八三號帳戶委託賣出
    四十千股；林青蓉名義委託賣出九千股。八十九年七月
    二十日：王世權名義委託賣出九千股；王賢焜名義委託
    賣出九千股；王賢火名義開設萬通證券二一六八三號帳戶
    委託賣出二十千股；林青蓉名義委託賣出九千股。八十
    九年七月二十一日：王世權名義委託賣出九千股；王賢
    焜名義委託賣出九千股；王賢火名義開設萬通證券二一六
    八三號帳戶委託賣出二十五千股；林青蓉名義委託賣出九
    千股。八十九年七月二十四日：王世權名義委託賣出九
    千股；王賢焜名義委託賣出九千股；林青蓉名義委託賣
    出九千股。八十九年七月二十五日：王世權名義委託賣
    出九千股；王賢焜名義委託賣出九千股；林青蓉名義委
    託賣出九千股。八十九年七月二十六日：王世權名義委
    託賣出九千股；王賢焜名義委託賣出九千股；林青蓉名
    義委託賣出九千股。八十九年七月二十七日：王世權名
    義委託賣出九千股；王賢焜名義委託賣出九千股；林青
    蓉名義委託賣出九千股。八十九年七月二十八日：王世
    權名義委託賣出九千股；王賢焜名義委託賣出九千股；
    林青蓉名義委託賣出九千股。八十九年七月二十九日：
    王世權名義委託賣出九千股；王賢焜名義委託賣出九千股
    ；王賢火名義開設萬通證券二一六八三號帳戶委託賣出六
    十千股；林青蓉名義委託賣出九千股。八十九年七月三
    十一日：王世權名義委託賣出九千股；王賢焜名義委託
    賣出九千股；林青蓉名義委託賣出九千股。八十九年八
    月一日：王世權名義委託賣出三千股；王賢焜名義委託
    賣出三千股；林青蓉名義委託賣出三千股。八十九年八
    月二日：王世權名義委託賣出九千股；王賢焜名義委託
    賣出九千股；王賢火名義開設萬通證券二一六八三號帳戶
    委託賣出四十五千股；林青蓉名義委託賣出九千股。八
    十九年八月三日：王世權名義委託賣出六千股；王賢焜
    名義委託賣出六千股；王賢火名義開設萬通證券二一六八
    三號帳戶委託賣出二十九千股；林青蓉名義委託賣出六千
    股。八十九年八月四日：王世權名義委託賣出六千股；
    王賢焜名義委託賣出九千股；林青蓉名義委託賣出六千
    股。八十九年八月五日：王世權名義委託賣出九千股；
    王賢焜名義委託賣出九千股；王賢火名義開設萬通證券
    二一六八三號帳戶委託賣出十六千股；林青蓉名義委託賣
    出九千股。八十九年八月七日：王世權名義委託賣出九
    千股；王賢焜名義委託賣出九千股；林青蓉名義委託賣
    出九千股。八十九年八月八日：王世權名義委託賣出九
    千股；王賢焜名義委託賣出九千股；林青蓉名義委託賣
    出九千股。八十九年八月九日：王世權名義委託賣出九
    千股；王賢焜名義委託賣出九千股；林青蓉名義委託賣
    出九千股。八十九年八月十日：王世權名義委託賣出九
    千股；王賢焜名義委託賣出九千股；王賢火名義開設萬
    通證券二一六八三號帳戶委託賣出三十千股；林青蓉名義
    委託賣出九千股。八十九年八月十一日：王世權名義委
    託賣出三千股；王賢焜名義委託賣出五千股；林青蓉名
    義委託賣出三千股。
二、案經法務部調查局臺北市調查處移送臺灣臺北方法院檢察署
    檢察官偵查起訴。
    理  由
壹、有罪部分：
一、訊據被告甲○○矢口否認有何與被告丁○○、戊○○共同拉
    抬惠勝股票之犯意聯絡，辯稱：並不認識戊○○、丁○○，
    也沒有要己○○找人維持惠勝公司股價，也沒有買賣惠勝公
    司股票，賣王世權等人名下之惠勝公司股票是為了要償還第
    一銀行之質押借款云云；被告丁○○雖不否認應被告戊○○
    之建議以其個人及亞洲酒品公司證券帳戶供被告戊○○買賣
    惠勝公司股票，而有如上股票之買入乙節，惟亦否認有何拉
    抬股價之犯行，辯稱：提供帳戶買入惠勝公司股票是好意，
    希望與其經營之亞洲酒品公司有業務往來之惠勝公司股價不
    要太低而已云云。
二、經查：
  (一)被告戊○○經本院合法傳喚、拘提均未到庭，業經本院於九
    十六年三月十四日以九十六北院錦刑廉緝字第二二二號通緝
    書發佈通緝中，而依其於調查局詢問時及偵查中訊問所為一
    致陳述，且核與被告丁○○、證人己○○所為供述與證詞相
    符（詳後(六)、(七)述），本院認被告戊○○於調查局詢問時所
    為陳述具有可信之特別情況，且為證明犯罪事實所必要者，
    另偵查中所為供述亦無顯不可信之情形，分別依照刑事訴訟
    法第一百五十九條之三第三款、第一百五十九條之一第二項
    ，均有證據能力，得作為證據，合先敘明。
  (二)被告丁○○、亞洲酒品公司、證人張陳緞、張嘉成、初偉臣
    、林金謀、莊乃顯、陳延齡等人分設於長鴻證券（張陳緞開
    設一二八六四七號證券帳戶、張嘉成開設一二八六五０號證
    券帳戶、初偉臣開設一二八四０一號證券帳戶、林金謀開設
    一二八六三四號證券帳戶、莊乃顯開設一二九一一二號證券
    帳戶）、致和證券南京分公司（張陳緞開設二四八七三號證
    券帳戶、張嘉成開設二四九二五號證券帳戶、初偉臣開設二
    四二三九號證券帳戶、林金謀開設二四九一二號證券帳戶）
    、長利證券（張陳緞開設七二一五０號證券帳戶、張嘉成七
    二一八九號開設證券帳戶、初偉臣開設七二一七六號證券帳
    戶、林金謀開設七二一六三號證券帳戶、陳延齡開設七三０
    七八號證券帳戶、亞洲酒品公司開設七二八四六號證券帳戶
    ）之證券帳戶，與惠順投資公司在元富證券城中分公司所開
    立之九八二二九號證券帳戶，分別由被告丁○○、戊○○下
    單買賣，回報時亦均向其等回報等情，業據證人張陳緞、莊
    乃顯、初偉臣、林金謀、陳延齡、證人即分別於八十九、九
    十年擔任亞洲酒品公司登記負責人亦為被告丁○○之子女吳
    昌隆、吳貞儀、證人即長鴻證券營業員陳淑春、證人即致和
    證券營業員陳淑美、證人即長利證券營業員庚○○等人詳述
    在卷（調查處證據卷一第一二六至一三六、一四八至一五三
    、一五四至一五九、一六三至一六七、一八九至一九三、一
    七八至一八０頁、第一一００三號偵查卷附件第一七八至一
    七九、一０六至一一二、十一至十六、十八至二二、三一至
    三四頁、第一一００三號偵查卷(一)第二七三、二七四、二八
    ０至二八二頁），並有張陳緞、張嘉成、初偉臣、林金謀、
    莊乃顯、惠順投資公司、亞洲酒品公司、陳延齡證券帳戶開
    戶資料及上開查核期間交易明細表、交割帳戶交易明細表等
    在卷可稽（見調查處證據卷三第五八至一五三頁、調查處證
    據卷二第四六至五五、一五四至二二九、二三０至二五一、
    二六一至二六五、三一一至三二四頁），核與被告戊○○所
    供述：惠順投資公司是由伊喊盤下單，張陳緞、張嘉成、初
    偉臣、林金謀、莊乃顯上開證券帳戶也是由伊親自向營業員
    下單，而亞洲酒品公司之帳戶則會告訴被告丁○○由其親自
    向營業員下單等情相符（見第一一００三號偵查卷(一)第七四
    七九頁），而被告甲○○亦不否認惠順投資公司均由被告戊
    ○○下單賣乙節，被告丁○○則坦承依據被告戊○○及己○
    ○建議以上開證券帳戶買進惠勝公司股票乙節（見本院九十
    六年四月十一日審判筆錄第十五、十七頁），是上開名義之
    帳券帳戶既均由被告丁○○、戊○○下單買賣，自應合併視
    為同一投資人集團，進而合併分析判斷各該帳券帳戶買進惠
    勝公司股票對於該股票於交易市場價格之影響，亦先認定。
  (三)又被告丁○○、亞洲酒品公司、證人張陳緞、張嘉成、初偉
    臣、林金謀、莊乃顯、陳延齡等人分設於長鴻證券（張陳緞
    開設一二八六四七號證券帳戶、張嘉成開設一二八六五０號
    證券帳戶、初偉臣開設一二八四０一號證券帳戶、林金謀開
    設一二八六三四號證券帳戶、莊乃顯開設一二九一一二號證
    券帳戶）、致和證券南京分公司（張陳緞開設二四八七三號
    證券帳戶、張嘉成開設二四九二五號證券帳戶、初偉臣開設
    二四二三九號證券帳戶、林金謀開設二四九一二號證券帳戶
    ）、長利證券（張陳緞開設七二一五０號證券帳戶、張嘉成
    七二一八九號開設證券帳戶、初偉臣開設七二一七六號證券
    帳戶、林金謀開設七二一六三號證券帳戶、陳延齡開設七三
    ０七八號證券帳戶、亞洲酒品公司開設七二八四六號證券帳
    戶）之證券帳戶，與惠順投資公司在元富證券城中分公司所
    開立之九八二二九號證券帳戶，自八十九年五月一日起至八
    十九年九月三十日止之查核期間內，分別於(一)六月一日：十
    一時五十五分十二秒至十一時五十九分二十四秒間，初偉臣
    名義開設長利證券七二一七六號帳戶，以十二點五五元、漲
    停價十二點八０元，分五筆連續委託買進二百五十千股，並
    全部成交，使成交價由十二點二０元上漲至十二點五五元，
    上漲七檔，占同時段成交量三千一百九十二千股之百分之七
    點八三。(二)六月八日：九時三十分三十秒，林金謀名義開
    設致和證券二四九一二號帳戶，以漲停價十四點三０元，委
    託買進五十千股，並全部成交，使成交價由十二點五０元上
    漲至十三點二０元，上漲十四檔，占同時段成交量二千三百
    八十千股之百分之二點一。九時四十一分十三秒，張嘉成
    名義開設長鴻證券一二八六五０號帳戶，以漲停價十四點三
    ０元，委託買進三十千股，並全部成交，使成交價由十二點
    七０元上漲至十三點００元，上漲六檔，占同時段成交量占
    同時段成交量二千三百八十千股之百分之一點二六。九時
    四十七分五十六秒，張嘉成名義開設長鴻證券一二八六五０
    號帳戶，以漲停價十四點三０元，委託買進三十千股，並全
    部成交，使成交價由十二點八０元上漲至十三點００元，上
    漲四檔，占同時段成交量占同時段成交量二千三百八十千股
    之百分之一點二六。十時三十九分五十九秒，張嘉成名義
    開設長鴻證券一二八六五０號帳戶，以漲停價十四點三０元
    ，委託買進三十千股，並全部成交，使成交價由十二點六五
    元上漲至十三點００元，上漲七檔，占同時段成交量占同時
    段成交量二千三百八十千股之百分之一點二六。十一時五
    十八分二十七秒，張嘉成名義開設長鴻證券一二八六五０號
    帳戶，以漲停價十四點三０元，委託買進一百千股，並全部
    成交，使成交價由十三點二０元上漲至十三點四０元，上漲
    四檔，占同時段成交量占同時段成交量二千三百八十千股之
    百分之四點二。(三)六月九日：九時十分三十八秒，張嘉成
    名義開設長鴻證券一二八六五０號帳戶，以漲停價十四點三
    ０元，委託買進五十千股，並全部成交，使成交價由十三點
    一五元上漲至十三點三五元，上漲四檔，占同時段成交量占
    同時段成交量一千六百八十七千股之百分之二點九六。九
    時十八分二十秒，張嘉成名義開設長鴻證券一二八六五０號
    帳戶，以漲停價十四點三０元，委託買進二百千股，並全部
    成交，使成交價由十三點三０元上漲至十三點五０元，上漲
    四檔，占同時段成交量占同時段成交量一千六百八十七千股
    之百分之十一點八六。(四)六月十六日：十一時五十六分四十
    九秒，張陳緞名義開設長鴻證券一二八六四七號帳戶，以漲
    停價十四點五五元，委託買進一百千股，並全部成交，使成
    交價由十三點四０元上漲至十三點六五元，上漲五檔，占同
    時段成交量占同時段成交量一千九百十二千股之百分之五點
    二三。(五)七月十三日：十一時三十分四十二秒，惠順投資公
    司名義，以漲停價十四點八五元，委託買進五十千股，全部
    成交，使成交價由十三點二０元，上漲十檔，占同時段成交
    量五百三十五千股之百分之九點三。(六)七月二十一日：十
    一時二十二分四十六秒，莊乃顯名義開設長鴻證券一二九一
    一二號帳戶，以漲停價十四點一０元，委託買進五十千股，
    並全部成交，使成交價由十三點００元上漲至十三點二０元
    ，上漲四檔，占同時段成交量五百一十千股之百分之九點八
    。十一時二十七分四十秒，莊乃顯名義開設長鴻證券一二
    九一一二號帳戶，以漲停價十四點一０元，委託買進五十千
    股，並全部成交，使成交價由十三點００元上漲至十三點二
    ０元，上漲四檔，占同時段成交量五百一十千股之百分之九
    點八。十一時五十四分五十三秒至十一時五十九分四十三
    秒間，莊乃顯名義開設長鴻證券一二九一一二號帳戶，以十
    三點一五元及漲停價十四點一０元，分五筆連續委託買進二
    百零六千股（取消二十六千股），成交八十八千股，使成交
    價由十二點九０元上漲至十三點二０元，上漲六檔，占同時
    段成交量五百一十千股之百分之十七點二五。(七)八月十八日
    ：九時二分五十六秒至九時五分五十三秒間，亞洲酒品公司
    名義開設長利證券七二八四六號帳戶，以高於前次成交價十
    二點五０元八檔之十二點九０元、高於九檔之十二點九五元
    ，分二筆委託買進一百一十千股，成交十一千股，使成交價
    由十二點五０元上漲至十二點九五元，上漲九檔，占同時段
    成交量四百一十九千股之百分之二點六三。(八)九月十六日：
    十時二十四分二十四秒，莊乃顯名義開設長鴻證券一二九
    一一二號帳戶，以漲停價十三點八０元，委託買進二百千股
    ，並全部成交，使成交價由十二點００元上漲至十二點四０
    元，上漲八檔，占同時段成交量九百三十五千股之百分之二
    十一點三九。十時三十一分五十五秒，亞洲酒品公司名義
    開設長利證券七二八四六號帳戶，以漲停價十三點八０元，
    委託買進五十千股，並全部成交，使成交價由十二點一０元
    上漲至十二點五０元，上漲八檔，占同時段成交量九百三十
    五千股之百分之五點三五。十一時五十七分七秒至十一時
    五十九分十九秒間，亞洲酒品公司名義開設長利證券七二八
    四六號帳戶，以漲停價十三點八０元，分三筆連續委託買進
    二百千股，並全部成交，使成交價由十二點三五元上漲至十
    二點五０元，上漲三檔，占同時段成交量九百三十五千股之
    百分之二十一點三九。(九)九月十八日：十一時五十三分五十
    秒至十一時五十五分三十一秒間，亞洲酒品公司名義開設長
    利證券七二八四六號帳戶，以漲停價十三點三五元，分二筆
    連續委託買進六十千股，並全部成交，使成交價由十一點八
    五元上漲至十二點五０元，上漲十三檔，占同時段成交量五
    百九十一千股之百分之十點一五。(十)九月十九日：十時三
    十六分零七秒，莊乃顯名義開設長鴻證券一二九一一二號帳
    戶，以高於前次成交價十一點六０元三檔之十一點七五元，
    委託買進四十千股，並全部成交，使成交價由十一點六０元
    上漲至十一點七五元，上漲三檔，占同時段成交量五百五十
    六千股之百分之七點一九。十一時五十二分四十四秒，莊
    乃顯名義開設長鴻證券一二九一一二號帳戶，以漲停價十三
    點三０元，委託買進五十千股，並全部成交，使成交價由十
    一點六０元上漲至十一點九０元，上漲六檔，占同時段成交
    量五百五十六千股之百分之八點九九。十一時五十七分零
    六秒，莊乃顯名義開設長鴻證券一二九一一二號帳戶，以漲
    停價十三點三０元，委託買進三十千股，並全部成交，使成
    交價由十一點八０元上漲至十二點００元，上漲四檔，占同
    時段成交量五百五十六千股之百分之五點四０。十一時五
    十九分零七秒，莊乃顯名義開設長鴻證券一二九一一二號帳
    戶，以漲停價十三點三０元，委託買進一百千股，並全部成
    交，使成交價由十一點八０元上漲至十一點九五元，上漲三
    檔，占同時段成交量五百五十六千股之百分之十七點九九。
    (十一)九月二十八日：九時八分五十七秒，陳延齡名義開設長
    利證券七三０七八號帳戶，以漲停價十二點七０元，委託買
    進二十千股，並全部成交，使成交價由十一點七０元上漲至
    十一點九０元，上漲四檔，占同時段成交量三百六十七千股
    之百分之五點四五。十一時十六分二十三秒，陳延齡名義
    開設長利證券七三０七八號帳戶，以高於前次成交價十一點
    七五元三檔之十一點九０元，委託買進三十千股，並全部成
    交，使成交價由十一點七五元上漲至十一點九０元，上漲三
    檔，占同時段成交量三百六十七千股之百分之八點一七。(十二)
    九月三十日：十一時二十三分五十一秒，陳延齡名義開設長
    利證券七三０七八號帳戶，以高於前次成交價十一點五０元
    五檔之十一點七五元，委託買進四百四十五千股，並全部成
    交，使成交價由十一點五０元上漲至十一點七五元，上漲五
    檔，占同時段成交量七百０二千股之百分之六十三點三九。
    而惠勝公司股票於八十九年五月二日收盤價為十點四０元，
    至同年九月三十日收盤價則為十一點八０元，計上漲一點四
    ０元，漲幅高達百分之十三點四六、振幅百分之四十二點三
    ，而同期間食品類股跌幅百分之十四點四一、振幅百分之二
    十三點八三，大盤指數跌幅百分之二十八點四０、振幅百分
    之三十三點九七等情，亦為被告甲○○、丁○○所不否認，
    並經臺灣證券交易所股份有限公司（下稱證交所）市場監視
    部查核人員乙○○於本院審理中詳證在卷（見本院卷二九十
    六年一月二十四日審判筆錄第三至六頁），亦有證人乙○○
    所製作之惠勝公司監視查核報告暨所附惠勝股票暨同類股、
    大盤指數行情明細表、收盤價、量走勢圖、三合一走勢圖及
    上開各證券帳戶交易明細表、證交所九十三年五月十日台證
    密字第０九二００三０七七六號函暨所附惠勝公司股票八十
    九年五月一日至九月三十日期間投資人買賣惠勝股票之交易
    分析意見書等在卷可稽（見調查處證據卷三第一六０至一八
    二頁），並經本院調閱上開證券帳戶八十九年五月一日起至
    九月三十日期間買賣惠勝公司股票交易明細確認無誤，有證
    交所九十五年十二月十九日台證密字第０九五００三二九一
    三號函暨所附投資人買賣特定有價證券資料表附本院卷二足
    憑，堪予認定。
  (四)按證券交易法第一百五十五條第一項第四款係規定在證券交
    易所上市之有價證券不得有意圖抬高或壓低集中市場某種有
    價證券之交易價格，自行或以他人名義，對該有價證券，連
    續以高價買入或以低價賣出之行為，如有違反，則有同法第
    一百七十一條第一款之罪責，其客觀要件為「連續以高價買
    入或以低價賣出該有價證券」，即於特定期間內逐日以高於
    平均買價，接近高買價之價格或以最高之價格買入，或於特
    定期間，以低於平均賣價，接近最低賣出之價格或以最低之
    價格賣出而言。所謂「連續以高價買入」者，指於特定時間
    內，逐日以高於平均買價、接近最高買價之價格，或以當日
    最高之價格買入而言，故該條文所稱「連續」，係指多次而
    言；「高價、低價」則指「在一段期間內，逐日以高於委託
    當時之揭示價、接近當日漲停參考價之價格或以當日漲停參
    考價之價格委託買進；或以低於委託當時之揭示價、接近當
    日跌停參考價之價格或以當日跌停參考價之價格委託賣出」
    而言。所謂連續買入是指一日多次或連續二日以上，買進時
    是掛高價買入，不是用當時的成交價，亦即以高於委託當時
    揭示價或接近當天漲停參考價或用當天漲停參考價去委託買
    進，而以高價委託買進會優先成交，就會影響當時的成交價
    ；至於拉尾盤，當天的成交價可以拉高，且第二天開盤的參
    考價也會以前一天的收盤價來設定，一般投資人在買賣股票
    時看到尾盤拉高，會認為是有人操作或炒作，所以會跟進，
    對於市場上的一般投資人自會有影響。依照下列所述，本院
    認上開查核期間之被告丁○○等同一投資人集團買進惠勝公
    司股票已達連續以高價買入該有價證券之客觀上行為：
  1.首先觀諸上開各交易日期中，其中八十九年六月一日、同年
    月八日、同年月九日、同年月十六四日、同年七月十三日、
    同年月二十一日、同年九月十六日、同年月十八日、同年月
    十九日、同年月二十八日均有以高於當時的揭示成交價委託
    買進，而當時之收盤時間為中午十二時，故其中八十九年六
    月一日、同年月八日、同年月十六日、同年七月二十一日、
    同年九月十六日、同年月十八日、同年月十九日更於即將收
    盤之際以高於當時揭示成交價之價格委託買進，而有拉尾盤
    之情形，均足以拉抬而影響各該交易日之盤中成交價、收盤
    價。證人乙○○亦證述：上開各營業日，被告等人以高價委
    託買進會影響成交價，而在接近尾盤時大量買進亦會影響當
    日收盤價及隔日開盤參考價等語（見本院九十六年一月二十
    四日審判筆錄第八頁），被告丁○○之辯護人為其辯護以：
    買進惠勝公司股票僅是電腦撮合之結果，並無拉抬、炒作云
    云，亦有誤會。
  2.又按所謂股價異常波動，非謂每一營業日股價波動均為異常
    ，必須擇取相當時期，並參酌公司之營運狀況及相關類股之
    波動方能加以綜合判斷。而依據惠勝公司於上開查核期間在
    股市觀測站發布之重大訊息暨媒體報導摘要，雖曾於八十九
    年五月三十日工商時報報導「酒品營收叫好，加上擬出售菲
    國黃豆油廠股權，惠勝今年可望轉虧為盈」、八十九年六月
    十五日自由新聞報報導「上月營運淡季出現盈餘，惠勝今年
    轉虧為盈在望」、八十九年九月二十二日經濟日報報導「惠
    勝將簽金門高梁酒外銷合約，十一月起銷往大陸及美國，每
    年營收估增三億元」等，惟惠勝公司對此相關消息僅於同年
    九月二十二日於股市觀測站上澄清媒體報導該公司近期將簽
    金門高梁酒外銷合約案，並沒有做任何確認乙節，且於八十
    九年五月五日金錢時報報導會計師不願針對其財務報告背書
    可能影響交易方式，直至同年五月二十六日惠勝公司於股市
    觀測站公告該公司八十九年度財務預測經會計師完成核閱，
    其後於八十九年八月十六日金錢時報報導「油脂價下滑及匯
    兌損失，惠勝七月虧損五百萬元」、八十九年八月二十日工
    商時報報導「菲律賓廠虧損認列，惠勝上半年呈虧損局面」
    、八十九年九月十四日金錢時報報導「惠勝前八月稅前盈餘
    虧八千五百二十一萬元」等，有上開監視查核報告所附惠勝
    公司在股市觀測站發布之重大訊息暨媒體報導摘要可參（見
    調查處證據卷二第三二七、三二八頁），被告戊○○亦供述
    ：惠勝公司在海外投資有巨額虧損，股票淨值直線下降等語
    （見第一一００三號偵查卷附件第一九三至二０三頁），顯
    見惠勝公司於上開查核期間內所顯示之營運狀況訊息並非有
    利，無使投資人看好之特別依據。從而，惠勝公司股票之股
    價於上開期間之走勢、漲幅、振幅與其同類股之食品類股及
    大盤指數相異，自屬異常波動。被告丁○○之辯護人為其辯
    護稱：惠勝公司在該期間並無任何利空消息，如何有炒作之
    必要云云，尚非可採。
  (五)再者，證券集中交易市場之股票交易係依電腦撮合，其撮合
    之原則以「價格優先、時間優先」為原則，即限定價格時，
    以較高價格委託買進或以較低價格委託賣出者，可優先成交
    ，如以同一價格買進或賣出時，即按輸入電腦時間之先後，
    決定何筆買入或賣出之委託可成交，無關該投資人內心真意
    為何，是證券交易法第一百五十五條第一項第四款之主觀要
    件為「意圖抬高或壓低集中市場某種有價證券之交易價格」
    ，亦即不顧該有價證券實際表彰之價值，而單純意圖抬高或
    壓低該有價證券之市場價格，誤導他人認該有價證券之買賣
    熱絡進而從事買賣該有價證券之行為，造成該有價證券市場
    價格抬高及壓低之情，惟依據下列分析，本院認被告甲○○
    確有教唆證人己○○，與被告戊○○、丁○○共同基於抬高
    惠勝公司股票股價之犯意聯絡而為前揭連續高價買入之行為
    ：
  1.被告甲○○雖始終否認以伊有股票質押於第一銀行而要求己
    ○○找人買進惠勝公司股票以穩定股價乙節，而證人即惠勝
    公司該期間之總經理己○○於本院審理中對於介紹被告甲○
    ○、戊○○認識之理由僅簡稱係為了加入新的經營團隊，成
    立惠順投資公司則是為了挽救惠勝公司虧損而進行投資理財
    ，詳細情形忘記了云云（見本院九十六年一月二十四日審判
    筆錄第十四至十六頁），惟經提示其先前於調查局、偵查中
    所為之筆錄，經其確認確實證述：被告甲○○曾提及伊惠勝
    公司股票質押於第一銀行，所以惠勝公司股價不能低於十元
    ，否則有斷頭之危險，請其幫忙找人買進惠勝公司股票以維
    持惠勝公司股價，所以其才找被告戊○○，並由被告甲○○
    、戊○○討論後成立惠順投資公司，而惠順投資公司買進惠
    勝公司股票都由被告甲○○、戊○○主導，由被告戊○○執
    行等語（見調查處證據卷一第十九頁、第一一００三號偵查
    卷(一)第二六六至二六八頁、本院九十六年一月二十四日審判
    筆錄第二十至二十三頁），核與被告戊○○所述：己○○告
    知伊惠勝公司兄弟鬩牆，希望伊幫忙買股票，一方面讓擔任
    總經理之己○○有面子，一方面幫助被告甲○○以免被告甲
    ○○質押於銀行之股票被斷頭，買進後發現惠勝公司投資海
    外發生巨額虧損，所以透過己○○找被告甲○○，被告甲○
    ○說如果股票繼續下跌，在銀行質押之股票會因為股價不足
    被斷頭，惠順投資公司是惠勝公司成立的，交由伊負責喊盤
    下單等語（見第一一００三號偵查卷(一)第七四至七九頁、第
    一一００三號偵查卷附件第二０四至二一一頁），被告丁○
    ○前於調查局及偵查中亦供稱：因為被告戊○○手中有大量
    惠勝公司股票，怕被套牢，所以八十九年間請伊幫忙買進股
    票，價格、數量都是被告戊○○決定的，惠勝股票的買進有
    時是被告戊○○講的，有些是己○○說的等詞（見第一一０
    ０三號偵查卷附件第七七至九十頁、本院卷二九十六年四月
    十一日審判筆錄第十七頁），且經本院函查，被告甲○○之
    子王世權、王賢焜、王賢火確實自八十六年間起即陸續以名
    下之惠勝公司股票向第一銀行苗栗分行質押借款，而其等質
    押借款鑑定之價格從八十六年九月十二日之十六點四０元、
    八十八年六月十四日之十七元至八十九年十月十二日價格已
    為十二點一五元、九十年三月二十九日更降至六點一０元、
    九十一年四月二時三日則僅存二點一九元，顯見惠勝公司股
    票確實在八十九年期間陸續下滑，有第一銀行苗栗分行九十
    六年三月十三日一苗字第七二號函暨所附王世權、王賢焜、
    王賢火等三人惠勝股票質借情形表可參，可佐上開證人己○
    ○、被告戊○○、丁○○所為之證詞、供述並非虛假。
  2.被告甲○○雖又否認其子、媳王世權、王賢焜、王賢火、林
    青蓉名下持有之惠勝公司為其實際掌管乙節，惟其既不否認
    證人王世權、王賢焜、王賢火、林青蓉於調查局中所為陳述
    之證據能力（見本院卷一第四一至四五、一０二頁），本院
    自得以其等陳述作為證據。證人王世權陳稱：八十九年間其
    父親要求其至建華證券臺南分公司開立證券帳戶及交割銀行
    帳戶，開立帳戶後存摺、印鑑都交父親保管，所以實際使用
    人是甲○○，關於股票買賣之數量及種類，其均不清楚，其
    本人也沒有買賣過股票等語；證人王賢焜則稱：八十七年六
    月間父親要求其提供證券帳戶給己○○買賣惠勝公司股票，
    當時其提供其本人、林青蓉、王世權、王賢火等人證券帳戶
    給父親，股款則是父親交代公司員工辦理交割，八十九年間
    因為其等銀行借款負擔過重，父親便交待將己○○買進之惠
    勝公司股票集中至其等在建華證券臺南分公司帳戶內，再將
    該股票賣出，以償還其與王世權在第一銀行苗栗分行之質押
    借款等語；另證人林青蓉證以：八十一、二年間在建華證券
    臺南分公司開戶後是自己使用，八十三年後交給先生王賢焜
    使用，帳戶內惠勝公司股票是王賢焜買賣，但詳細情形不清
    楚，賣出惠勝公司股票的資金是由王賢焜、甲○○處理，其
    亦不知情等詞；而證人王賢火證述：八十二年間父親甲○○
    贈與其本人、王世權、王賢焜、王月霞等人惠勝公司股票，
    所以有委託父親開立證券帳戶，因其長年在國外，帳戶委由
    父親全權處理，所以帳戶實際使用人是父親甲○○等情（見
    調查處證據卷一第三五至四一、四五至五十、五二至五五、
    五七至六一頁），依其四人證詞，所開立之證券帳戶買賣惠
    勝公司股票均由被告甲○○決定，雖證人王賢焜有負責賣出
    惠勝公司股票，惟此亦係經被告甲○○指示而為，足見證人
    王世權、王賢焜、王賢火、林青蓉名下持有之惠勝公司為被
    告甲○○實際掌管，且被告甲○○於本院審理中業曾坦承王
    世權、王賢焜、王賢火、林青蓉名下惠勝公司股票都是由其
    去辦理質押乙節（見本院卷二之九十六年四月十一日審判筆
    錄第十四頁），是被告甲○○前開辯解自非可採。參以上開
    (六)所述互核相符之證人己○○證詞與被告戊○○、丁○○供
    述，益徵證人己○○證詞與被告戊○○、丁○○所為關於被
    告甲○○以避免質押於第一銀行之惠勝公司股票股價過低而
    要求其等幫忙維持股價一情應堪採信，亦即被告戊○○、丁
    ○○起意維持惠勝公司股價乃係基於被告甲○○之建議與請
    求，且被告戊○○、丁○○與證人己○○對於以買進惠勝公
    司股票之方式維持其股價一行為自有犯意聯絡與行為分擔。
    至於被告甲○○辯以：被告戊○○、丁○○是要爭奪惠勝公
    司經營權才會買進該公司股票等詞，並非可採。
  3.且查，被告甲○○之子王世權所開設建弘證券六五一六八號
    帳戶、王賢焜所開設建弘證券三九七三八號帳戶、王賢火所
    開設富隆證券一三一五一六號帳戶、一二二二四五號證券帳
    戶、萬通證券二一六八三號帳戶、其媳林青蓉所開設建弘證
    券三九七０九號帳戶於被告甲○○要求被告戊○○、丁○○
    共同維持股價期間分別在下列時間陸續賣出惠勝公司股票：
    1.八十九年五月二十二日：王賢火名義開設富隆證券一三一
    五一六號帳戶委託賣出四百千股。2.八十九年五月二十三日
    ：王賢火名義開設富隆證券一三一五一六號帳戶委託賣出二
    十千股。3.八十九年五月三十日：王賢焜名義委託賣出九
    千股；林青蓉名義委託賣出九千股。4.八十九年五月三十
    一日：王賢焜名義委託賣出九千股；林青蓉名義委託賣
    出九千股。5.八十九年六月一日：王賢焜名義委託賣出九
    千股；林青蓉名義委託賣出九千股。6.八十九年六月二日
    ：王賢焜名義委託賣出九千股；林青蓉名義委託賣出九
    千股。7.八十九年六月三日：王賢焜名義委託賣出九千股
    ；王賢火名義開設一二二二四五號證券帳戶委託賣出二十
    千股；林青蓉名義委託賣出九千股。8.八十九年六月五日
    ：王賢焜名義委託賣出九千股；林青蓉名義委託賣出九
    千股。9.八十九年六月七日：王賢焜名義委託賣出九千股
    ；王賢火名義開設一二二二四五號證券帳戶委託賣出五千
    股；林青蓉名義委託賣出九千股。10.八十九年六月八日：
    王賢焜名義委託賣出九千股；林青蓉名義委託賣出九千
    股。11.八十九年六月九日：王賢焜名義委託賣出九千股；
    林青蓉名義委託賣出九千股。12.八十九年六月十二日：
    王賢焜名義委託賣出九千股；林青蓉名義委託賣出九千股
    。13.八十九年六月十三日：王賢焜名義委託賣出九千股；
    林青蓉名義委託賣出九千股。14.八十九年六月十四日：
    王世權名義委託賣出九千股；王賢焜名義委託賣出九千股
    ；林青蓉名義委託賣出九千股。15.八十九年六月十五日：
    王世權名義委託賣出九千股；王賢焜名義委託賣出九千
    股；林青蓉名義委託賣出九千股。16.八十九年六月十六日
    ：王世權名義委託賣出九千股；王賢焜名義委託賣出九
    千股；林青蓉名義委託賣出九千股。17.八十九年六月十七
    日：王世權名義委託賣出九千股；王賢焜名義委託賣出
    九千股；林青蓉名義委託賣出九千股。18.八十九年六月十
    九日：王世權名義委託賣出九千股；王賢焜名義委託賣
    出九千股；林青蓉名義委託賣出九千股。19.八十九年六月
    二十日：王世權名義委託賣出九千股；王賢焜名義委託
    賣出九千股；林青蓉名義委託賣出九千股。20.八十九年六
    月二十一日：王世權名義委託賣出九千股；王賢焜名義
    委託賣出九千股；林青蓉名義委託賣出九千股。八十九
    年六月二十二日：王世權名義委託賣出九千股；王賢焜
    名義委託賣出九千股；林青蓉名義委託賣出九千股。八
    十九年六月二十三日：王世權名義委託賣出九千股；王
    賢焜名義委託賣出九千股；林青蓉名義委託賣出九千股。
    八十九年六月二十六日：王世權名義委託賣出九千股；
    王賢焜名義委託賣出九千股；林青蓉名義委託賣出九千
    股。八十九年六月二十七日：王世權名義委託賣出九千
    股；王賢焜名義委託賣出九千股；林青蓉名義委託賣出
    九千股。八十九年六月二十八日：王世權名義委託賣出
    九千股；王賢焜名義委託賣出九千股；王賢火名義開設
    萬通證券二一六八三號帳戶委託賣出三十千股；林青蓉名
    義委託賣出九千股。八十九年六月二十九日：王世權名
    義委託賣出九千股；王賢焜名義委託賣出九千股；林青
    蓉名義委託賣出九千股。八十九年六月三十日：王世權
    名義委託賣出九千股；王賢焜名義委託賣出九千股；王
    賢火名義開設萬通證券二一六八三號帳戶委託賣出三十五千
    股；林青蓉名義委託賣出九千股。八十九年七月三日：
    王世權名義委託賣出九千股；王賢焜名義委託賣出九千
    股；王賢火名義開設萬通證券二一六八三號帳戶委託賣出
    三十千股；林青蓉名義委託賣出九千股。八十九年七月
    四日：王世權名義委託賣出九千股；王賢焜名義委託賣
    出九千股；林青蓉名義委託賣出九千股。八十九年七月
    五日：王世權名義委託賣出九千股；王賢焜名義委託賣
    出九千股；林青蓉名義委託賣出九千股。八十九年七月
    六日：王世權名義委託賣出九千股；王賢焜名義委託賣
    出九千股；王賢火名義開設萬通證券二一六八三號帳戶委
    託賣出五十五千股；林青蓉名義委託賣出九千股。八十
    九年七月七日：王世權名義委託賣出九千股；王賢焜名
    義委託賣出九千股；林青蓉名義委託賣出九千股。八十
    九年七月十日：王世權名義委託賣出九千股；王賢焜名
    義委託賣出九千股；林青蓉名義委託賣出九千股。八十
    九年七月十一日：王世權名義委託賣出九千股；王賢焜
    名義委託賣出九千股；林青蓉名義委託賣出九千股。八
    十九年七月十二日：王世權名義委託賣出九千股；王賢
    焜名義委託賣出九千股；林青蓉名義委託賣出九千股。
    八十九年七月十三日：王世權名義委託賣出二千股；王
    賢焜名義委託賣出二千股；林青蓉名義委託賣出二千股。
    八十九年七月十五日：王賢火名義開設萬通證券二一六八
    三號帳戶委託賣出十千股。八十九年七月十七日：王世
    權名義委託賣出九千股；王賢焜名義委託賣出九千股；
    王賢火名義開設萬通證券二一六八三號帳戶委託賣出三十千
    股；林青蓉名義委託賣出九千股。八十九年七月十八日
    ：王世權名義委託賣出九千股；王賢焜名義委託賣出九
    千股；王賢火名義開設萬通證券二一六八三號帳戶委託賣
    出二十五千股；林青蓉名義委託賣出九千股。八十九年
    七月十九日：王世權名義委託賣出九千股；王賢焜名義
    委託賣出九千股；王賢火名義開設萬通證券二一六八三號
    帳戶委託賣出四十千股；林青蓉名義委託賣出九千股。
    八十九年七月二十日：王世權名義委託賣出九千股；王
    賢焜名義委託賣出九千股；王賢火名義開設萬通證券二一
    六八三號帳戶委託賣出二十千股；林青蓉名義委託賣出九
    千股。八十九年七月二十一日：王世權名義委託賣出九
    千股；王賢焜名義委託賣出九千股；王賢火名義開設萬
    通證券二一六八三號帳戶委託賣出二十五千股；林青蓉名
    義委託賣出九千股。八十九年七月二十四日：王世權名
    義委託賣出九千股；王賢焜名義委託賣出九千股；林青
    蓉名義委託賣出九千股。八十九年七月二十五日：王世
    權名義委託賣出九千股；王賢焜名義委託賣出九千股；
    林青蓉名義委託賣出九千股。八十九年七月二十六日：
    王世權名義委託賣出九千股；王賢焜名義委託賣出九千股
    ；林青蓉名義委託賣出九千股。八十九年七月二十七日
    ：王世權名義委託賣出九千股；王賢焜名義委託賣出九
    千股；林青蓉名義委託賣出九千股。八十九年七月二十
    八日：王世權名義委託賣出九千股；王賢焜名義委託賣
    出九千股；林青蓉名義委託賣出九千股。八十九年七月
    二十九日：王世權名義委託賣出九千股；王賢焜名義委
    託賣出九千股；王賢火名義開設萬通證券二一六八三號帳
    戶委託賣出六十千股；林青蓉名義委託賣出九千股。八
    十九年七月三十一日：王世權名義委託賣出九千股；王
    賢焜名義委託賣出九千股；林青蓉名義委託賣出九千股。
    八十九年八月一日：王世權名義委託賣出三千股；王
    賢焜名義委託賣出三千股；林青蓉名義委託賣出三千股。
    八十九年八月二日：王世權名義委託賣出九千股；王
    賢焜名義委託賣出九千股；王賢火名義開設萬通證券二一
    六八三號帳戶委託賣出四十五千股；林青蓉名義委託賣出
    九千股。八十九年八月三日：王世權名義委託賣出六千
    股；王賢焜名義委託賣出六千股；王賢火名義開設萬通
    證券二一六八三號帳戶委託賣出二十九千股；林青蓉名義
    委託賣出六千股。八十九年八月四日：王世權名義委託
    賣出六千股；王賢焜名義委託賣出九千股；林青蓉名義
    委託賣出六千股。八十九年八月五日：王世權名義委託
    賣出九千股；王賢焜名義委託賣出九千股；王賢火名義
    開設萬通證券二一六八三號帳戶委託賣出十六千股；林青
    蓉名義委託賣出九千股。八十九年八月七日：王世權名
    義委託賣出九千股；王賢焜名義委託賣出九千股；林青
    蓉名義委託賣出九千股。八十九年八月八日：王世權名
    義委託賣出九千股；王賢焜名義委託賣出九千股；林青
    蓉名義委託賣出九千股。八十九年八月九日：王世權名
    義委託賣出九千股；王賢焜名義委託賣出九千股；林青
    蓉名義委託賣出九千股。八十九年八月十日：王世權名
    義委託賣出九千股；王賢焜名義委託賣出九千股；王賢
    火名義開設萬通證券二一六八三號帳戶委託賣出三十千股；
    林青蓉名義委託賣出九千股。八十九年八月十一日：
    王世權名義委託賣出三千股；王賢焜名義委託賣出五千股
    ；林青蓉名義委託賣出三千股等情，有前開證交所第０九
    五００三二九一三號函暨所附投資人買賣特定有價證券資料
    表附本院卷二足憑。如被告甲○○其內心真意係維持、穩定
    惠勝公司股價，何需將其實際掌管之惠勝公司股票賣出？且
    依伊向證人己○○、被告戊○○、丁○○要求之理由乃係維
    持惠勝公司股價，避免股價過低遭銀行斷頭云云，果真如此
    ，只要惠勝公司股價維持一定價位，被告甲○○即無此憂慮
    ，惟被告甲○○竟在要求證人己○○、被告戊○○、丁○○
    買進股票以維持股價之同期間，陸續賣出上開相當數量之惠
    勝公司股票，參以前開第一銀行對於被告甲○○之子名下股
    票鑑定價格觀之，在八十九年以後已經明顯降低，可徵被告
    甲○○因知悉惠勝公司營運狀況不佳，股價亦低，為避免其
    實際掌控之惠勝公司股票數量太多而造成損失，乃在要求證
    人己○○、被告戊○○、丁○○買進股票以維持股價之同期
    間陸續賣出所實際掌管之王世權、王賢焜、王賢火、林青蓉
    名下之惠勝公司股票。是被告甲○○僅係使原本無拉抬惠勝
    公司股票價格之證人己○○、被告戊○○、丁○○等人起意
    而為上開連續高價買入惠勝公司股票之行為，而被告甲○○
    本身非但未與其等相同利用相關親友證券帳戶買進惠勝公司
    股票，反係採相反之操作行為，陸續賣出惠勝公司股票，是
    其主觀上並無與證人己○○、被告戊○○、丁○○共同抬高
    惠勝公司股價之犯意聯絡，而係該當於教唆之行為，檢察官
    認被告甲○○與被告戊○○、丁○○有共同犯意聯絡、行為
    分擔，容屬誤會。
  4.另被告甲○○又辯以：伊不了解股票交易，不會拉抬股價，
    都是己○○在處理，己○○也不會向其報告云云，惟其前於
    八十六年間，即曾因違反證券交易法案件經臺灣高雄地方法
    院以八十四年度訴字第三六三三號判決有期徒刑二年，緩刑
    五年確定，有臺灣高等法院被告前案紀錄表可稽，且伊擔任
    惠勝公司負責人期間甚長，豈有對於股票市場交易情形完全
    不知，而任意交予第三人處理之理？其上開辯解僅係卸責之
    詞，實非可採。
  5.至己○○部分，其自承於七十二至七十七年間在證期會任職
    ，其後轉赴環球證券公司擔任副總經理等情（見調查處證據
    卷一第十五頁），則其對於交易市場上股票之買賣程序、合
    法之交易行為、是否為人為操縱等，勢必較一般人熟悉，其
    在被告甲○○要求其尋找他人協助維持股價時，竟允之，且
    確實找到被告戊○○、丁○○為上述買入行為，並擔任惠順
    投資公司上開證券帳戶之受任人，有前揭開戶資料供參，則
    其對於此意圖抬高集中市場上惠勝公司之交易價格，自行或
    以他人名義，連續以高價買入惠勝公司股票之行為自有犯意
    聯絡，而與被告戊○○、丁○○為共同正犯，亦附此說明。
  (六)如前所述，證券集中交易市場股票交易制度固採價格優先、
    時間優先之電腦撮合原則，以形成公平價格，此公平價格之
    形成在於市場之自由運作，在自由市場中，有價證券之交易
    ，係基於投資人對有價證券之評估，形成一定之供需關係，
    並由供需決定其價格，又股票交易市場對於股價漲跌幅雖設
    有上限，在此限度內為合法容許之價格，然如連續以漲停板
    或接近漲停板之價格，跌停板或接近跌停板之價格買進、賣
    出股票，使該股票價量齊揚，故意誤導他人認該有價證券之
    買賣熱絡而從事買賣該有價證券之行為，造成該有價證券市
    場價格抬高或壓低之情形，此時市場價格之形成既係本於一
    定成員之刻意拉高或壓低，此價格即非本於供需而形成之價
    格，而係人為之價格，乃因該成員操縱市場行為而得之結果
    ，此種扭曲市場價格機能之行為，影響正常市場運作下之行
    情，自為證券交易法第一百五十五條明文禁止之市場操縱行
    為。惠勝公司股票價格在八十九年間顯然已經陸續下跌，而
    被告甲○○為避免損失竟教唆證人張學良尋求被告戊○○、
    丁○○之協助維持股價，顯然非以市場之供需決定其價格，
    而係人為操縱之價格，被告甲○○、丁○○辯稱：並無違反
    證券交易法之連續高價買入的拉抬惠勝公司股價犯行云云，
    顯不足採。本件事證明確，被告甲○○、丁○○犯行均堪認
    定，均應依法論科。
三、論罪科刑：
  (一)被告甲○○、丁○○行為後，刑法第二條及第三十三條業於
    九十四年二月二日修正公布，九十五年七月一日起施行。按
    行為後法律有變更者，適用行為時之法律，但行為後之法律
    有利於行為人者，適用最有利於行為人之法律，刑法第二條
    第一項定有明文。茲本條係規範行為後法律變更所生新舊法
    律比較適用之準據法，本身尚無新舊法比較之問題，於新法
    施行後，應一律適用新法第二條第一項之規定，為「從舊從
    輕」之比較（最高法院九十五年五月二十三日九十五年度第
    八次刑事庭會議決議參照）。
  (二)被告丁○○行為證券交易法第一百五十五條第一項第四款規
    定：「對於在證券交易所上市之有價證券，不得有左列各款
    之行為：... 四意圖抬高或壓低集中交易市場某種有價證券
    之交易價格，自行或以他人名義，對該有價證券，連續以高
    價買入或以低價賣出者。... 」、第一百七十一條規定：「
    違反第二十條第一項或第一百五十五條第一項、第二項之規
    定者，處七年以下有期徒刑、拘役或科或併科二十五萬元以
    下罰金。」，其等行為後第一百七十一條於八十九年七月十
    九日修正公布，並自九十年一月十五日起施行為（第一百五
    十五條第一項第四款未修正）：「有左列情事之一者，處七
    年以下有期徒刑，得併科新臺幣三百萬元以下罰金：一違反
    第二十條第一項、第一百五十五條第一項、第二項或第一百
    五十七條之一第一項之規定者。」；九十三年四月二十八日
    第一百七十一條修正公布為（第一百五十五條未修正）：「
    有下列情事之一者，處三年以上十年以下有期徒刑，得併科
    新臺幣一千萬元以上二億元以下罰金：一違反第二十條第一
    項、第二項、第一百五十五條第一項、第二項或第一百五十
    七條之一第一項之規定者。二已依本法發行有價證券公司之
    董事、監察人、經理人或受僱人，以直接或間接方式，使公
    司為不利益之交易，且不合營業常規，致公司遭受重大損害
    者。三已依本法發行有價證券公司之董事、監察人或經理人
    ，意圖為自己或第三人之利益，而為違背其職務之行為或侵
    占公司資產。犯前項之罪，其犯罪所得金額達新臺幣一億元
    以上者，處七年以上有期徒刑，得併科新臺幣二千五百萬元
    以上五億元以下罰金。犯第一項或第二項之罪，於犯罪後自
    首，如有犯罪所得並自動繳交全部所得財物者，減輕或免除
    其刑；並因而查獲其他共犯者，免除其刑。犯第一項或第二
    項之罪，在偵查中自白，如有犯罪所得並自動繳交全部所得
    財物者，減輕其刑；並因而查獲其他共犯者，減輕其刑至二
    分之一。犯第一項或第二項之罪，其犯罪所得利益超過罰金
    最高額時，得於所得利益之範圍內加重罰金；如損及證券市
    場穩定者，加重其刑至二分之一。犯第一項或第二項之罪者
    ，其因犯罪所得財物或財產上利益，除應發還被害人、第三
    人或應負損害賠償金額者外，以屬於犯人者為限，沒收之。
    如全部或一部不能沒收時，追徵其價額或以其財產抵償之。
    」；九十五年一月十一日第一百五十五條雖有修正，惟上開
    第四款條文並無修正，第一百七十一條亦未修正；九十五年
    五月三十日第一百七十一條修正公布，並自九十五年七月一
    日施行為：「有下列情事之一者，處三年以上十年以下有期
    徒刑，得併科新臺幣一千萬元以上二億元以下罰金：一、違
    反第二十條第一項、第二項、第一百五十五條第一項、第二
    項或第一百五十七條之一第一項之規定者。二、已依本法發
    行有價證券公司之董事、監察人、經理人或受僱人，以直接
    或間接方式，使公司為不利益之交易，且不合營業常規，致
    公司遭受重大損害者。三、已依本法發行有價證券公司之董
    事、監察人或經理人，意圖為自己或第三人之利益，而為違
    背其職務之行為或侵占公司資產。犯前項之罪，其犯罪所得
    金額達新臺幣一億元以上者，處七年以上有期徒刑，得併科
    新臺幣二千五百萬元以上五億元以下罰金。犯第一項或第二
    項之罪，於犯罪後自首，如有犯罪所得並自動繳交全部所得
    財物者，減輕或免除其刑；並因而查獲其他正犯或共犯者，
    免除其刑。犯第一項或第二項之罪，在偵查中自白，如有犯
    罪所得並自動繳交全部所得財物者，減輕其刑；並因而查獲
    其他正犯或共犯者，減輕其刑至二分之一。犯第一項或第二
    項之罪，其犯罪所得利益超過罰金最高額時，得於所得利益
    之範圍內加重罰金；如損及證券市場穩定者，加重其刑至二
    分之一。犯第一項或第二項之罪者，其因犯罪所得財物或財
    產上利益，除應發還被害人、第三人或應負損害賠償金額者
    外，以屬於犯人者為限，沒收之。如全部或一部不能沒收時
    ，追徵其價額或以其財產抵償之。」，經比較行為時法、中
    間時法及裁判時法之結果，以被告丁○○行為時即九十年一
    月十五日施行前之舊法較輕，依現行刑法第二條第一項前段
    ，應適用九十年一月十五日施行前之舊法處斷（檢察官漏未
    比較新舊法，認應依現行法論處，容有誤會）。檢察官雖認
    被告甲○○與被告丁○○、戊○○為共同正犯，然其所為並
    無與共同被告丁○○、戊○○有犯意聯絡或行為分擔，而應
    屬教唆行為，已如上述，是檢察官所指，應屬誤會，被告甲
    ○○教唆共同被告丁○○、戊○○及證人己○○共同意圖抬
    高惠勝公司股票價格而連續高價買入，為教唆犯，依其所教
    唆之罪處斷（被告甲○○行為時刑法第二十九條規定：「教
    唆他人犯罪者，為教唆犯。教唆犯，依其所教唆之罪處罰之
    。被教唆人雖未至犯罪，教唆犯仍以未遂犯論。但以所教唆
    之罪有處罰未遂犯之規定者，為限。」，修正後為「教唆他
    人使之實行犯罪行為者，為教唆犯。教唆犯之處罰，依其所
    教唆之罪處罰之。」，改採限制從屬形式，並刪除失敗教唆
    、無效教唆之處罰，惟於本件，對被告甲○○而言並無有利
    、不利之情形，參照最高法院九十五年十一月七日九十五年
    第二十一次刑事庭會議決議意旨，是無新舊法比較之問題，
    自應逕行適用裁判時法。）。被告丁○○、戊○○及證人己
    ○○利用不知情之營業員陳淑春、陳淑美、鍾伯鋒、庚○○
    、蔣秀金等人下單，買進惠勝公司股票為間接正犯。又被告
    丁○○、戊○○及證人己○○就上開犯行有犯意聯絡及行為
    分擔，為共同正犯（刑法第二十八條共犯之規定，於修正前
    規定為：「二人以上共同實施犯罪之行為者，皆為正犯」，
    修正施行後之規定則為：「二人以上共同實行犯罪之行為者
    ，皆為正犯」，本條之修正理由係為排除陰謀共同正犯、預
    備共同正犯於本條所規定之正犯之外。上開條文之修正均屬
    法理之明文化，對被告而言無有利、不利之情形，參照最高
    法院九十五年十一月七日九十五年第二十一次刑事庭會議決
    議意旨，是無新舊法比較之問題，自應逕行適用裁判時法。
    ）。又證券交易法第一百五十五條第一項第四款規定：對於
    在證券交易所上市之有價證券，不得有「意圖抬高或壓低集
    中交易市場某種有價證券之交易價格，自行或以他人名義，
    對該有價證券，連續以高價買入或以低價賣出」之行為，原
    即以「連續」行為，為其犯罪構成要件，從而對於同一種有
    價證券，犯罪行為人必須符合上開要件而有「連續」行為時
    ，始與該罪之構成要件相當，並僅成立單純一罪，不能再依
    刑法第五十六條規定論以連續犯，最高法院八十七年度台上
    字第二六七八號判決、九十年度台上字第四三一號判決均同
    此見解。故被告等人係對於同一種有價證券即惠勝公司公司
    股票以自己及他人名義，對該有價證券，連續以高價買入，
    僅成立違反行為時證券交易法第一百五十五條第一項第四款
    規定之單純一罪。
  (三)爰審酌被告甲○○前即曾因違反證券交易法案件經臺灣高雄
    地方法院判決有期徒刑二年，緩刑五年確定（上訴臺灣高等
    法院高雄分院後撤回上訴），於緩刑期間再犯本件，被告丁
    ○○前未曾因犯罪經判決執行，有其二人臺灣高等法院被告
    前案紀錄表可稽，犯罪後被告甲○○全盤否認犯行，被告丁
    ○○僅承認有「維持股價」之行為，且被告丁○○因受被告
    戊○○之請託共同為上開行為，買進股票後因股價下跌亦受
    有損失，而被告甲○○利用教唆被告丁○○、戊○○起意後
    返陸續賣出所掌管之股票以減少損失，惡性較被告丁○○為
    高，被告等人聯手炒作惠勝公司股票股價，使該公司股票因
    其炒作而產生價格異常，嚴重影響證券交易市場交易秩序，
    使一般投資大眾蒙受損失，與其等犯罪之動機、手段、目的
    等一切情狀，分別量處如主文所示之刑。
  (四)末查，刑法第七十四條緩刑之規定雖有文字上之修正，然對
    被告丁○○並無有利、不利情形，無新舊法之比較，依前揭
    最高法院決議意旨，逕依裁判時之刑法第七十四條適用之，
    是被告丁○○前未曾受有期徒刑以上刑之宣告，有上開前案
    紀錄表可參，因一時失慮，偶罹刑典，經此刑之宣告後，應
    知警惕而無再犯之虞，本院因認暫不執行其刑為當，爰逕依
    現行刑法第七十四條第一項第一款規定併予宣告緩刑五年，
    用啟自新。
四、公訴意旨另以：被告甲○○、丁○○及戊○○等人利用上開
    第三人名義帳戶，掩飾、隱匿因自己違反前開證券交易法犯
    罪所得財物之犯行，亦另涉洗錢防制法第九條第一項之洗錢
    罪嫌。惟按洗錢防制法之制定，旨在防止特定重大犯罪不法
    所得之資金或財產，藉由洗錢行為，諸如經由各種金融機關
    或其他交易管道，轉換成為合法來源之資金或財產，切斷資
    金與當初犯罪行為之關連性，隱匿犯罪行為或該資金不法來
    源之本質，使偵查機關無法藉由資金之流向追查犯罪行為人
    ，其所保護之法益為國家對特定重大犯罪之追訴及處罰。又
    「洗錢」者，不論依被告等人行為時之規定：「一掩飾或隱
    匿因自己或他人重大犯罪所得財物或財產上利益者。二收受
    、搬運、寄藏、故買或牙保他人因重大犯罪所得財物或財產
    上利益者」，或依九十二年二月六日修正施行之規定：「一
    掩飾或隱匿因自己重大犯罪所得財物或財產上利益者。二掩
    飾、收受、搬運、寄藏、故買或牙保他人因重大犯罪所得財
    物或財產上利益者」（均為洗錢防制法第二條），均需有掩
    飾或隱匿重大犯罪所得財物或財產上之利益，或行為人掩飾
    、收受、搬運、寄藏、故買或牙保他人因重大犯罪所得財物
    或財產上之利益。除利用不知情之合法管道（如金融機關）
    為之外，其他使所得財物或利益之來源合法化，或改變該財
    物或利益之本質，以避免追訴處罰之掩飾、藏匿犯特定重大
    犯罪所得財產或利益之行為均屬之。若非先有犯罪所得或利
    益，再加以掩飾或隱匿，而係取得犯罪所得或利益之犯罪手
    段，或未合法化犯罪所得或利益之來源，而能一目了然來源
    之不法性，均非修正前後洗錢防制法所規範之對象。經查：
    本件係被告丁○○、戊○○分別以其本人或向陳延齡等友人
    借用借用帳戶買賣股票及繳納股款，其等將款項由各該交割
    帳戶中繳納轉出或匯入以供繳納股款之行為，本為其等買賣
    股票行為必經程序，並非於取得財物後，另為掩飾、隱匿其
    犯罪所得之行為，且偵查機關得藉由款項匯入情形，一目了
    然資金來源，並得以追查資金之流向，資金與當初犯罪行為
    之關連性並未被切斷，與「掩飾」、「隱匿」之性質亦有不
    符，核與洗錢防制法第二條規定之洗錢行為構成要件有間。
    此外，復查無其他證據足證被告甲○○、丁○○有公訴人所
    指違反洗錢防制法第九條第一項規定之犯行。是就公訴人認
    被告等人所涉與前開經本院認定有罪部分有牽連犯之裁判上
    一罪關係的違反洗錢防制法第九條第一項之罪部分，不另為
    無罪之諭知。
貳、無罪部分：
一、公訴意旨略以：被告丁○○於八十九年五月至九月間協助被
    告戊○○等買入部分惠勝公司股票後，續與惠勝公司互有業
    務往來，被告丁○○基於惠勝公司經銷酒品獲利持續成長，
    股價應有操縱空間，竟亦基於洗錢及意圖抬高惠勝公司股票
    交易價格以謀個人不法利益之犯意，另行起意利用其女吳貞
    儀不知情之男友丙○及金主歐麗雪、袁志道等分別於富隆綜
    合證券股份有限公司（下稱富隆證券）長安分公司、鑫豐證
    券股份有限公司（起訴書漏載鑫豐證券股份有限公司，下稱
    鑫豐證券）證券帳戶供渠使用，分散下單買入惠勝公司股票
    ，而買入股票後所需交割款項，由被告丁○○指示吳貞儀統
    一調度支應，資金不足時，則由被告丁○○商請營業員庚○
    ○向金主陳木欽、江白玉等人調借支應，復經營業員吳敏介
    紹，向金主歐麗雪及袁志道借款以買入惠勝公司股票。被告
    丁○○於九十年三月一日起至同年五月十八日止，即利用前
    開他人證券帳戶自行喊盤下單，委由不知情之富隆綜合證券
    長安分公司營業員施秉谷及鑫豐證券公司營業員吳敏，連續
    在集中交易市場以當日漲停價或高於當時之成交價，以相對
    成交之方式拉抬惠勝公司股票之股價，使該股當時成交價格
    上漲三至十八檔，並有拉尾盤之現象，致使惠勝公司股票於
    九十年三月二日收盤價五點七五元，拉抬至同年五月十八日
    收盤價十一點０元，計上漲五點二五元，漲幅高達百分之八
    十點三二，與同期間同類股跌幅百分之十六點０四、大盤指
    數跌幅百分之七點０五相較，顯然悖離，明顯影響惠勝公司
    股票成交價格，因而獲得不法利益後，藉由上述他人名義帳
    戶，掩飾、隱匿因自己上開違反證券交易法犯罪所得財物，
    因認被告丁○○此部分亦涉有上開證券交易法第一百五十五
    條第四款規定，應依同法第一百七十一條規定處斷及洗錢防
    制法第九條第一項之罪。
二、按犯罪事實應依證據認定之，無證據不得推定其犯罪事實；
    不能證明被告犯罪者，應諭知無罪之判決，刑事訴訟法第一
    百五十四條第二項、第三百零一條第一項分別定有明文。又
    事實之認定，應憑證據，如未能發現相當證據，或證據不足
    以證明，自不能以推測或擬制之方法，為裁判基礎；且認定
    犯罪事實所憑之證據，雖不以直接證據為限，間接證據亦包
    括在內，然而無論直接證據或間接證據，其為訴訟上之證明
    ，須於通常一般之人均不致有所懷疑，而得確信其為真實之
    程度者，始得據為有罪之認定，倘其證明尚未達到此一程度
    ，而有合理之懷疑存在而無從使事實審法院得有罪之確信時
    ，即應由法院為諭知被告無罪之判決，有最高法院四十年台
    上字第八六號判例、七十六年台上字第四九八六號判例可資
    參照。次按刑事訴訟法第一百六十一條已於九十一年二月八
    日修正公布，修正後同條第一項規定：檢察官就被告犯罪事
    實，應負舉證責任，並指出證明之方法。因此，檢察官對於
    起訴之犯罪事實，應負提出證據及說服之實質舉證責任。倘
    其所提出之證據，不足為被告有罪之積極證明，或其闡明之
    證明方法，無從說服法官以形成被告有罪之心證，基於無罪
    推定之原則，自應為被告無罪判決之諭知，更有最高法院九
    十二年台上字第一二八號判例意旨足參。
三、公訴人認被告丁○○涉有上開犯行，無非以歐麗雪、袁志道
    、吳貞儀即丙○之女友（亦為被告丁○○之女）、吳敏、施
    秉谷之證詞及丙○、歐麗雪、袁志道之證券帳戶開戶資料、
    股款交割帳戶交易明細表、證交所關於惠勝公司於九十年三
    月一日起至五月十八日間之監視查核報告、證交所九十三年
    五月十日台證密字第０九二００三０七七六號函暨所附交易
    分析意見書等為其論據。訊之被告丁○○固不否認向丙○、
    歐麗雪、袁志道等人借用帳券帳戶於九十年三月一日起至同
    年五月十八日止買進惠勝公司股票等情，惟堅決否認有何拉
    抬惠勝股票股價及洗錢之犯行，辯稱：是因為戊○○買進太
    多惠勝公司股票，只好參與惠勝公司經營，為了穩固經營權
    ，戊○○要求伊幫忙，伊才會提供上開人頭證券帳戶給戊○
    ○買進惠勝公司股票，股票買進之後也沒有賣出等語。
四、經查：
  (一)丙○於傅隆綜合證券開設之帳號一八三０二-七號帳戶、歐
    麗雪及袁志道分別於鑫豐所開設之帳號000000-0、
    000000-0號帳戶於上開檢察官所指九十年三月一日
    起至同年五月十八日止期間係借予被告丁○○使用，而該期
    間內買進惠勝公司股票亦係由被告丁○○指示買進等情，為
    被告丁○○所不否認，核與證人丙○、歐麗雪、袁志道、吳
    貞儀、吳敏、施秉谷之陳述相符（見調查處證據卷一第一八
    九至一九三、一九五、一九六、二０四至二一八、二二八至
    二三三頁、第一一００三號偵查卷(二)第二九六至二九八、三
    一五、三一六、三二０至三二一、三二五至三二六頁、第一
    一００三號偵查卷附件第三七至四五、七三至七五頁），並
    有丙○、歐麗雪、袁志道之證券帳戶開戶資料、股款交割帳
    戶交易明細表等在卷可稽（見調查處證據卷三第十七至一０
    一頁），是關於丙○、歐麗雪、袁志道三人上開證券帳戶中
    買賣惠勝公司股票之情形自可視為同一投資人集團認定有無
    抬高惠勝公司股票股價之情形，先予認定。
  (二)又檢察官於起訴書中並未指明被告丁○○於九十年三月一日
    起至同年五月十八日間有何連續高價買入之拉抬惠勝公司股
    價之行為，僅泛指連續在集中交易市場以當日漲停價或高於
    當時成交價以相對成交之方式拉抬惠勝公司股價，則如何認
    定被告丁○○在何特定時間、以何種方式、買進多少數量之
    惠勝公司股票？
  (三)而依證交所針對惠勝公司九十年三月一日起至同年五月十八
    日止所進行之監視查核報告，認為該投資人集團於九十年三
    月二日、六日、十二日、十九日、二十日、二十一日、二十
    三日、二十八日、二十九日、三十日、四月二日、三日、六
    日、十二日、十三日、十六日、十七日、十八日、二十日、
    二十五日、五月二日、三日、四日、七日、九日、十日、十
    一日、十五日、十六日、十八日等營業日有連續數日以漲停
    價委託買進或於同一天內多次以漲停價委託買進之現象，而
    對惠勝公司股票成交價有明顯之影響，有證交所監視查核報
    告、證交所九十三年五月十日台證密字第０九二００三０七
    七六號函暨所附惠勝公司股票九十年三月一日起至五月十八
    日止投資人買賣惠勝股票之交易分析意見書可稽（見調查處
    證據卷三第一０四至一五九、一六０至一六一、一八三至二
    一０頁），被告丁○○亦不否認此部分之惠勝股票交易情形
    （見本院九十六年四月十一日審判筆錄第七頁），惟辯以：
    這些是依照戊○○指示買進，因為戊○○被套牢，向伊借錢
    ，希望伊幫忙買股票可以讓戊○○擔任董事等詞，參諸共同
    被告戊○○調查局中之供述：八十九年間關於亞洲酒品公司
    及丁○○之證券帳號都是由其告知丁○○買賣之價格及數量
    ，由丁○○下單，九十年間丁○○買賣股票之實際情形，其
    則不清楚，可能是因為丁○○想幫其忙才會買入等語，及上
    開監視查核報告所附惠勝公司在股市觀測站發布之重大訊息
    之記載：「九十年四月二十三日，公告本公司董事亞洲酒品
    事業股份有限公司代表人由吳率變更為戊○○」，與前揭交
    易分析意見書所附「重要事件時序一覽表」之記載：「九十
    年四月，亞洲酒品公司改派戊○○為惠勝公司法人董事代表
    」（見第一一００三號偵查卷附件第二０二、二０三頁、調
    查處證據卷三第一０五、二一九頁），被告丁○○所供是因
    為要幫戊○○取得公司經營權而買入惠勝公司股票乙節應非
    虛假，若否，被告丁○○所經營之亞洲酒品公司為何推派戊
    ○○擔任法人董事代表？
  (四)再參以上開監視查核報告所指對惠勝公司股票股價有影響之
    各該營業日之買賣情形，除九十年三月二十日一筆八十千股
    賣出、九十年三月三十日一筆四百千股賣出、九十年四月十
    七日一筆一百千股賣出、九十年四月二十五日二筆八百千股
    賣出、九十年五月十五日一筆二百千股賣出以外，其餘各營
    業日均係買進惠勝公司股票，總計買進三千六百四十六千股
    ，而被告丁○○亦指稱賣出股票是因為買股票之資金均係借
    款，需有三成擔保品，股票都作為擔保品，借錢要還，所以
    會有賣出等語（見本院九十六年四月十一日審判筆錄第八頁
    ），有前揭監視查核報告及證券帳戶交易明細表可參，益徵
    被告丁○○所稱要掌握多屬股票以取得經營權，所以一直買
    進股票等語非不可採信。
  (五)復揆諸前開壹、有罪部分之二、(四)、(五)所述，違反證券交易
    法第一百五十五條第一項第四款規定除須有客觀上連續以高
    價買入或低價賣出集中交易市場某種有價證券之行為外，尚
    須行為人主觀上有抬高或壓低集中市場某種有價證券之交易
    價格之意圖，若無積極證據證明行為人主觀上此種意圖，自
    難遽論以此罪名，是如上所述，被告丁○○所述係為了取得
    經營權而買進惠勝公司股票乙節既非不能採信，則其買進股
    票之主觀上意圖即非意圖抬高或壓低惠勝公司股票。
  (六)再者，依據前開壹、有罪部分之四關於洗錢防制法部分之論
    述，丙○、歐麗雪及袁志道等人之證券帳戶係借予被告丁○
    ○使用，其中往來關係清楚，亦非無從查知資金來源，況無
    證據證明被告丁○○於九十年三月一日至五月十八日期間買
    賣惠勝公司股票係屬犯罪行為，自無從認定買賣惠勝公司股
    票之資金有何不法。
五、綜上所述，被告丁○○之辯解既非不能採信，而公訴人認被
    告丁○○涉有違反證券交易法第一百五十五條第一項第四款
    ，應依同法第一百七十一條第一款規定處罰，及涉犯洗錢防
    制法第九條第一項洗錢罪等之主要論據，既無從證明被告丁
    ○○確實涉及上開犯行，不能使本院得有罪之確信，此外，
    復查無其他積極證據足證被告丁○○確有公訴人所指犯行，
    不能證明被告丁○○犯罪，且公訴人認此部分與上開有罪部
    分為數罪關係（見本院九十六年四月十一日審判筆錄第九頁
    ），本院自應就此部分為被告丁○○無罪判決之諭知。
據上論斷，應依刑事訴訟法第二百九十九條第一項前段、第三百
零一條第一項，九十年一月十五日修正施行前之證券交易法第一
百七十一條第一款，現行刑法第十一條前段、第二條第一項前段
、第二十八條、第二十九條、第七十四條第一項第一款，罰金罰
鍰提高標準條例第一條前段，判決如主文。
本案經檢察官侯靜雯到庭執行職務
中　　華　　民　　國　　96　　年　　4 　　月　　30　　日
　　　　　　　　　刑事第四庭    審判長法　官　劉慧芬
                                      法  官  李桂英
                                      法  官  黎惠萍
上正本證明與原本無異。
如不服本判決，應於判決送達後10日內向本院提出上訴狀 (應抄
附繕本)。
                                      書記官  楊麗娟
中　　華　　民　　國　　96　　年　　5 　　月　　1 　　日
附錄本案論罪科刑法條全文
九十年一月十五日修正施行前之證券交易法第一百五十五條第一
項第四款、第一百七十一條第一款
第一百五十五條
對於在證券交易所上市之有價證券，不得有左列各款之行為：
一、在集中交易市場報價，業經有人承諾接受而不實際成交或不
    履行交割，足以影響市場秩序者。
二、在集中交易市場，不移轉證券所有權而偽作買賣者。
三、意圖抬高或壓低集中交易市場某種有價證券之交易價格，與
    他人通謀，以約定價格於自己出售，或購買有價證券時，使
    約定人同時為購買或出售之相對行為者。
四、意圖抬高或壓低集中交易市場某種有價證券之交易價格，自
    行或以他人名義，對該有價證券，連續以高價買入或以低價
    賣出者。
五、意圖影響集中交易市場有價證券交易價格，而散佈流言或不
    實資料者。
六、直接或間接從事其他影響集中交易市場某種有價證券交易價
    格之操縱行為者。
前項之規定，於證券商營業處所買賣有價證券準用之。
違反前二項規定者，對於善意買入或賣出有價證券之人所受之損
害，應負賠償之責。
第二十條第四項之規定，於前項準用之。
第一百七十一條
違反第二十條第一項或第一百五十五條第一項、第二項之規定者
，處七年以下有期徒刑、拘役或科或併科二十五萬元以下罰金。
